【裁判字號】    97,訴,861
【裁判日期】    970624
【裁判案由】    侵權行為損害賠償
【裁判全文】
臺灣高雄地方法院民事判決               97年度訴字第861號
原      告  乙○○
訴訟代理人  劉豐州律師
            陳韋利律師
被      告  甲○○
            丁○○
上列當事人間請求侵權行為損害賠償事件，經本院於民國97年6
月10日言詞辯論終結，判決如下：
    主      文
被告應連帶給付原告新台幣陸萬元及自民國九十六年十月二十日
起至清償日止按週年利率百分之五計算之利息。
原告其餘之訴駁回。
訴訟費用由被告連帶負擔五分之一，餘由原告負擔。
本判決關於原告勝訴部分得假執行。
原告其餘假執行之聲請駁回。
    事實及理由
一、本件原告起訴主張被告為夫妻關係，其居處即門牌編號高雄
    縣鳳山市○○路143 號係與伊之住處毗鄰而為鄰居，而伊位
    同路145 號住處之牆面因有受潮之情形，遂於民國95年3 月
    間委請丙○○在該外牆鋪設烤漆版以為預防，而該工程之施
    作必須自伊住處頂樓沿外牆牆面吊掛鋁梯，以便工人沿此攀
    爬而下進行施工，詎被告因與伊就上開住處是否越界建築已
    有爭執，為避免日後有礙其房屋改建之情形，竟於同年月18
    日上午8 時58分許，在丙○○與其所雇用之4 名工人至伊住
    處施工時，被告甲○○即手持長木棍與被告丁○○偕同攀爬
    至渠等上開住處之屋頂，由被告甲○○持木棍朝正在外牆鋁
    梯上施作之工人揮舞，並稱：「你們再施工，就用棍子把你
    們戳下來」等語，被告丁○○則在一旁附和稱：「如果你們
    摔下來，要自行負責」等語而阻止工人攀爬鋁梯繼續施工，
    並致該工程因此停擺迄今，而伊係上開房屋之所有人，伊欲
    本於所有權之行使自由對該房屋進行修繕，惟被告乃竟共同
    以強暴、脅迫之手段妨害伊行使修繕之權利，其等顯已侵害
    伊意思實現之自由而構成侵權，且並因此致伊所有上開房屋
    內牆發霉甚為嚴重，使伊須每日忍受霉味四溢及不堪之居住
    環境與品質，精神上飽受痛苦，被告依法自應賠償伊非財產
    上之損害，為此爰依侵權行為之法律關係，聲明請求判令被
    告應連帶給付300,000 元及自起訴繕狀本送達之翌日即96年
    10月20日起至清償日止按週年利率5%計算之利息，且願供擔
    保請准為假執行之宣告。
二、被告於其等上開所為業共犯強制罪之事實雖不爭執，惟以原
    告於此事件在精神上應無任何損失，故伊等自無須為任何之
    賠償等語為辯，並聲明求為判決駁回原告之訴及假執行之聲
    請。
三、本件原告主張被告於上開時日乃以前該行為阻止為伊住處外
    牆鋪設烤漆板之工人施工，致該工程因此停擺無法施作，因
    而以此強暴、脅迫之手段妨害伊行使修繕之權利等情，業據
    其提出與所述相符之估價單、照片等件為證，而被告因共犯
    上開妨害自由事件，並經本院刑事庭審認屬實而各予判處拘
    役30日，減為拘役15日，其等不服所提起之上訴，並經台灣
    高等法院高雄分院予以駁回其上訴而告確定乙節，此亦有本
    院96年度易字第2297號刑事判決及台灣高等法院高雄分院查
    詢主文結果單等件附卷足憑，且經本院查閱上開刑事卷宗無
    訛，而被告於此亦不爭執，自堪信原告之主張為真實。今被
    告既以上開手段妨害原告行使其對所有房屋修繕之權利，而
    其等所涉犯之強制罪所保護之法益係意思實現或意思決定之
    自由，則被告既共同以非法之方法影響原告之意思決定致侵
    害其自由權，原告依共同侵權行為之損害賠償請求權主張被
    告應連帶負侵權行為之責任，依法洵屬有據，自應予以准許
    。
四、按「不法侵害他人之身體、健康、名譽、自由、信用、隱私
    、貞操，或不法侵害其他人格法益而情節重大者，被害人雖
    非財產上之損害，亦得請求賠償相當之金額。」，民法第19
    5 條第1 項前段定有明文。本件原告乃因住處牆面有受潮之
    情形而委人對該外牆鋪設烤漆板以為預防，惟因被告共同以
    強暴、脅迫之手段阻止為之鋪設烤漆板之工人施工，致該工
    程因此停擺無法施作，因而妨害原告行使其對所有房屋為修
    繕之權利業如上述，是原告既因被告之上開犯行而致其為修
    繕之意思無法實現，其屬人格法益之自由權自因此而受有侵
    害且情節重大，而原告係因所住居之處所外牆受潮致內牆發
    霉，故欲委人施工以避免影響屋內之環境衛生與居住品質，
    惟此乃因被告之故為阻止致停工年餘，此足令原告之住所因
    長期無法改善而業致之須忍受霉味之侵擾及不良之生活品質
    ，其精神自應因此而受有痛苦可堪認定，而原告之租賃等所
    得約為308 萬元，名下有房屋22筆、土地24筆，另被告甲○
    ○名下有房屋1 筆、土地3 筆，被告丁○○名下則有房屋3
    筆、土地5筆等情，此有稅務電子閘門財產所得調件明細表
    等件在卷可稽，爰審酌兩造社經狀況、被告之加害程度及原
    告所受者為意思無法實現而非身體之拘束等一切情狀，認以
    原告請求之慰撫金300,000 元尚屬過高，應以60,000元較為
    相當。從而原告依共同侵權行為之法律關係請求被告應連帶
    給付上開金額及其遲延利息，依法即無不合，自應予以准許
    ，其逾此範圍外之請求則為無據，應予駁回。
五、本件主文第1 項係所命給付之金額未逾500,000 元之判決，
    依民事訴訟法第389 條第1 項第5 款之規定，自應依職權宣
    告假執行，至原告敗訴部分，其假執行之聲請即失所依附，
    應予駁回。
六、據上論結，本件原告之訴為有理由，合依民事訴訟法第85
    條第2 項、第389條第1項第5 款，判決如主文。
中    華    民    國    97    年    6     月    24    日
                        民事第一庭    法  官  黃宏欽
正本係照原本作成。
如不服本判決，應於送達後20日內，向本院提出上訴狀並表明上
訴理由，如於本判決送達前提起上訴者，應於判決送達後10日內
補提上訴理由書（須附繕本）。
中    華    民    國    97    年    6     月    24    日
                                書記官  陳心儀


司法院資訊處製作；財團法人民間司法改革基金會備份。
